【裁判字號】    94,易,379
【裁判日期】    950523
【裁判案由】    竊盜
【裁判全文】
臺灣嘉義地方法院刑事判決               94年度易字第379號
公  訴  人  臺灣嘉義地方法院檢察署檢察官
被      告  甲○○
選任辯護人  黃裕中律師
被      告  丙○○
上列被告等因竊盜案件，經檢察官提起公訴（94年度發查偵字第
29號、94年度偵字第6078號），本院判決如下：
    主  文
甲○○、丙○○共同連續犯竊盜罪，甲○○處有期徒刑壹年陸月
；丙○○處有期徒刑壹年貳月。
     事  實
一、甲○○經營崑台土木包工業，於民國93年3月間標得財團法
    人臺灣省嘉義市私立輔仁高級中學（下稱輔仁中學）之「校
    區整地植草工程」，並於93年3月31日與輔仁中學簽訂工程
    採購契約，雙方約定施工內容為輔仁中學校區坐落嘉義市○
    路○段433、433-5地號土地內舊圖書館、男宿舍與游泳池間
    範圍之地上物清除並回填土30公分整地後植草，詎甲○○擬
    乘此施工之便，盜取輔仁中學校區土地砂石，而與呂宏桓（
    已死亡）、丙○○基於意圖為自己不法所有之竊盜概括犯意
    聯絡，推由呂宏桓、丙○○在現場施作，且由丙○○操作挖
    土機，自93年4月1日起迄同年4月6日止，在輔仁中學校區上
    開施工地點，開挖面積約701.8平方米、深度約1.2米至2.2
    米（平均挖掘深度約1.375米）土地，連續盜取輔仁中學所
    有之天然卵石與砂或礫石粗砂之混和料，容積總計約965立
    方米得手並載離，再由呂宏桓自土石業者乙○○處購入淨土
    ，並混同其他價值較低之次級土方及原應依契約清除之建築
    廢棄混凝土塊等，回填掩飾盜挖所遺坑洞。嗣經時任輔仁中
    學總務主任之祝臺生察覺異狀，並檢視砂石車出入紀錄，始
    知悉上情。
二、案經輔仁中學訴請臺灣嘉義地方法院檢察署檢察官偵查起訴
    。
     理  由
一、訊據被告甲○○、丙○○均矢口否認犯行，各自辯解如下：
 (一) 被告甲○○併其辯護意旨辯稱：本件工程原建物地基究竟多
    深，輔仁中學未能提出原始藍圖，復未曾於施工期間抗議挖
    得太深，該校總務主任祝臺生甚至說過看到一個約3米半深
    度的大洞，以為可能是要清除地基的話，所以原建物基礎究
    竟多深，除現場實際開挖之人員外，包括伊在內，根本無人
    知道，依祝臺生之主觀認知，初亦認為超過30公分之深挖，
    乃合理之施工範圍，故無從認定伊故意超挖。輔仁中學當初
    係自行接洽若干廠商施作本件工程，並無書面招標公告，公
    訴意旨以其他廠商廖志雄、石新平之證詞及估價單，推認伊
    超挖，違反契約僅在當事人間特定之原則，不得作為不利伊
    之證據。伊迄偵查中始知呂宏桓、丙○○等人於夜間施工3
    日後，改為日間施工，期間均由呂宏桓、丙○○與校方聯絡
    ，工地開挖、運棄、回填等，亦均由呂宏桓、丙○○負責，
    伊無任何指示，亦不認識乙○○，呂宏桓、丙○○之作為與
    伊無涉，伊身為承攬人，倘自身或轉包之施工有瑕疵，將會
    遭輔仁中學拒絕給付報酬，且必須負最終之損害賠償責任，
    伊已給付轉包契約新臺幣（下同）10萬元之報酬予呂宏桓，
    除非能證明有高額之利益可圖，或伊得有不法利益，不能因
    偵查機關調查犯罪之不易，即遽認伊參與竊盜犯行。伊將承
    攬自輔仁中學之校區整地植草工程中關於整地回填部分轉包
    予呂宏桓，由呂宏桓負責機具、人員調度及土方處理等事務
    ，有轉包工程契約可證，且早在偵查初時之93年4月間，呂
    宏桓之高昇企業社即開立金額10萬元之統一發票交伊，呂宏
    桓因另涉刑案，不欲在轉包工程契約上具名，推由合夥之丙○○具名簽立，伊因工程金額不高、工期甚短，而加以應允
    ，此符合業界小額承攬工程之交易習慣，無違常情。事後在
    偵查中，伊才因而均稱將工程轉包予丙○○，然答辯狀中確
    曾提及呂宏桓共同施作之情，足見伊並未刻意隱瞞攸關呂宏
    桓之情節，且從伊不可能預期呂宏桓嗣後死亡觀之，亦可知
    伊並非將責任推諉予呂宏桓。丙○○嗣後始陳稱轉包契約之
    日期不實，似非無疑，縱倘如此，然丙○○並未否定轉包契
    約之內容，且陳稱是因呂宏桓之企業社有問題，才找他簽約
    ，此與伊聽信呂宏桓應允由丙○○簽約之情吻合，丙○○供
    稱聽命於呂宏桓之指示安排簽立轉包契約日期，概為呂宏桓
    個人因素，與伊無關云云。
 (二) 被告丙○○則辯稱：伊祇是單純受僱呂宏桓，依呂宏桓之指
    示施工，並未與乙○○接洽開挖之土方運棄、回填事宜，工
    地內尚有殘留地基混凝土塊，係因夜間施工視線不良疏忽所
    致，並非故意以應運除之廢棄地基回填，而以砂石車之高度
    警衛保全人員不可能看到車斗內所裝載者究為何物云云。
二、經查：
 (一) 被告甲○○與告訴人輔仁中學簽訂系爭校區整地植草工程契
    約暨估價單上載明工程細目「地上物清除回填土30公分」（
    見93年度發查字第722號卷第17頁），訊據被告甲○○亦明
    確供稱：「（提示估價單『地上物清除回填土30公分』之工
    程數量約多少？）兩塊施工面積沒有實際丈量，我記得各約
    4500平方公尺及1000平方公尺，以30公分的厚度計算，約需
    容量7到10立方米的砂石車95車，那也是我估價的基礎」、
    「當時有帶下包商與學校談，是說地表下30公分要回填良質
    土」等語（見93年度發查卷第722號卷第28頁至第29頁；審
    卷第121頁），洵見被告甲○○估價承攬系爭工程係以開挖
    30公分為基礎。詎被告甲○○迨審理時諉稱：「要把地裡面
    的混凝土塊挑出來，我預計需要95車次，不過挖深多少，我
    當時沒有估算」云云（見審卷第65頁），顯然不實。被告甲○○主張轉包情事，自主提出與被告丙○○簽立之「工程合
    約書」（下稱轉包契約），被告丙○○亦同各自為有利之主
    張，不論該等轉包契約是否事後虛捏（詳下述），其上既亦
    載明「工程名稱：輔仁中學校區整地植草。工程標的：地上
    物清除回填30公分素土。施工方式：……地上原有建築廢棄
    物及地面未拆除基礎和地板予以打除清運乾淨回填素土」等
    字句明確（見93年度發查字第722號卷第33頁），足徵被告
    甲○○、丙○○或呂宏桓當知系爭校區整地植草工程係以整
    地植草為目的，關於將「地上原有建築廢棄物及地面未拆除
    基礎和地板予以打除清運乾淨回填素土」之施工方式，殆無
    深挖基地連同其內原有砂石一併大量清運之理。
 (二) 關於告訴人招標工程之具體內容，參酌當時競標廠商所認知
    者，其中新平工程行出具估價單上載「地面混凝土鑿開加廢
    棄物運離計690立方米、土方回填20公分計323立方米」之字
    樣暨數據（見94年度發查偵字第29號卷第11頁），其負責人
    石新平並結證略稱：校方說要清理地基運棄，但未言挖掘深
    度，是祇賸一樓地板水泥挖除回填及整地等語（見94年度發
    查偵字第29號卷第63頁至第64頁）。另一健裕營造有限公司
    出具估價單上載「挖棄土方計360立方米、填良土計360立方
    米」之字樣暨數據（見94年度發查偵字第29號卷第13頁），
    其負責人廖志雄並結證略稱：學校總務主任通知伊參加比價
    ，說工程內容是要把地上物清除，未言地基深度，祇叫伊往
    下挖30公分運棄廢土，再回填土30公分種花，其他尚有磚塊
    及廢棄土順便清運及舊教室祇賸下磁磚之地面挖除回填土等
    語（見94年度發查偵字第29號卷第53頁至第54頁）。新平工
    程行與健裕營造有限公司獲告知暨所理解告訴人定作之工程
    內容，互核大致一致，以被告甲○○無明顯差異於同業之知
    識、智慮與經驗，殊無誤解之理由與可能，此觀被告甲○○
    與告訴人約議本件校區整地植草工程進而簽立契約，雙方所
    合意並明確形諸書面之約定，甚而係以被告甲○○所提估價
    單為基礎，確是以「地上物清除『回填土30公分』」為據，
    更顯灼然。
 (三) 告訴人承辦洽商系爭校區整地植草工程招標之總務主任祝臺
    生、庶務組長林賢豪迭次指訴被告甲○○、丙○○與呂宏桓
    違反契約超深挖取過量砂石外運，證稱：「我到現場有看到
    4 個大洞，直徑各約2至8公尺，深度各約2至4公尺，我覺得
    挖掘深度太深了，不合理，當時我叫一位姓呂的先生不要挖
    ，他們就停工，但是我一走開，他們還是繼續挖」、「一開
    始我看到他們挖了一個大洞，約有3米半的深度，當時我認
    為可能是要清除地基的關係，因為下面有看到一些水泥碎塊
    ，後來他挖第二個洞還算小，到第三個洞我發現深度將近3
    米半，而且有污水，我認為事情嚴重，所以有照相存證，並
    請停止施工」、「高達1、2百輛車次進出，有問題，因為以
    發包工程內容，不應該有這麼多車輛進出」、「看到挖的深
    度跟當初談的不同，當初談的內容祇需將30、40公分原有建
    築的地基挖除，我看到深度大約超過一個人的身高」等語綦
    詳（見93發查字第722號卷第44頁；94年度發查偵字第29號
    卷第30頁及第31頁）。告訴人堅稱與被告甲○○所議定之工
    程內容，乃以30公分為準據加以挖掘運棄廢土暨回填，徵諸
    雙方簽立系爭校區整地植草工程契約係以被告甲○○所提估
    價單為基礎，載明「地上物清除『回填土30公分』」字樣暨
    數據，適為明證。否則，倘如被告甲○○、丙○○與呂宏桓
    所辯之深度挖掘俾徹底清除殘留地基云云，卻未將附隨混凝
    土塊地基一併挖起之土石暫置原地嗣復推落回填（詳下述）
    ，則渠等所認知之「回填土30公分」，究應作何合理之其他
    解釋與施作而能滿足此一約款之要求，實令人費解，在在足
    見告訴人採購本件校區整地植草工程之招標內容明確，為包
    括被告甲○○在內之各家競標廠商所清楚理解並知悉。
 (四) 對照本件工程招標之其他競標者即新平工程行及健裕營造有
    限公司兩家廠商，就回填土方之估算大抵均在三百數十立方
    米之譜，業如上述。縱各家競標廠商之主觀預估工程暨耗費
    不盡一致，本有無可避免之落差，被告甲○○所估算需運棄
    之土方數量，雖倍於新平工程行及健裕營造有限公司，茲仍
    寬認猶屬合理，然被告甲○○初時預估約僅需95車次、容積
    約950立方米之土方暨廢棄物需運棄，惟實際施作結果，其
    自告訴人校區內所運棄暨回填不論良窳之土方，竟高達約19
    6車次至207車次，有告訴人所提警衛保全人員如實製作之施
    工砂石車出入工作紀錄表可稽，並經證人即保全員邱春富、
    蔡三雄結證屬實（見93年度發查字第722號卷第60頁至第96
    頁；94年度發查偵字第29號卷第32頁及第64頁至第65頁），
    以一車次容積約10立方米計，核算土石容積達約1960立方米
    至2070立方米，非但異常高於其他兩家廠商就同一工程之估
    算，甚至超過被告甲○○自身原所預估者約一倍，已難認係
    合理範圍內之施工。況且，不論依系爭校區整地植草工程契
    約，或依被告甲○○、丙○○所謂之轉包契約，被告甲○○
    、丙○○清除殘留地基僅需回填約30公分淨土，被告甲○○
    既預估僅約95車次之土方挖掘、運棄暨回填之成本耗費，然
    實際施作結果倘有深挖之必要致支出暴增，該等超過預算之
    額度，卻未向告訴人反應要求提高報酬，竟猶如期峻工，甚
    至外購價值約10餘萬至20萬元之淨土回填，據證人乙○○與
    呂宏桓一致供述在卷（見93年度發查字第722號卷第111頁及
    第112頁；審卷第111頁），顯係虧本從事，情謬理乖甚矣。
 (五) 又被告甲○○、丙○○與呂宏桓施作告訴人系爭校區整地植
    草工程，假設欲清除殘留地基而於開挖後超過預期之深度，
    然依業界甚至常人慣行之施作方式，亦應為將混凝土塊地基
    以外附隨挖起之土石暫置週遭空地，俟篩選應棄置之混凝土
    塊並運離後，再將之推落回填即可，此訊據被告甲○○亦肯
    認此乃合情理之作法，供稱：「原則上挖出的混凝土塊以外
    的土方可以先擺在旁邊，去挖另一個地方之後，再把那些土
    方推落回填」、「（施工地域依卷附照片及校園平面圖，是
    否無法暫行堆置挖起之非混凝土塊之土石，挑揀出混凝土塊
    及附帶之必要土砂，週遭土石運出後再將暫行堆置之土石或
    土砂回填？）照理講應該是可以這樣子，要是我，我會先把
    它們放在旁邊，再把它們推落回填，可是他們怎麼我不知道
    」等語無訛（見審卷第65頁及第66頁）。詎實際施作之被告
    丙○○卻供稱：「因為現場沒有置放所挖起來土方的地方，
    所以將這些挖起來的土方載運到別處放，祇是再運回來的是
    否就是原來挖取的土方，我就不知道了」云云（見審卷第48
    頁），其將現場所挖取之土石載運他處，不論事後載運回填
    者是否原先所挖取之土石，要均屬徒增成本耗費之違常舉止
    ，毋待辭費，倘非盜採砂石牟利，何能作合情理之解釋！告
    訴人指訴被告甲○○、丙○○與呂宏桓超挖盜採砂石，顯非
    虛妄。
 (六) 被告甲○○、丙○○與呂宏桓依系爭校區整地植草工程約定
    ，原無深挖地基之必要與可能，顯意在盜採砂石而超深挖掘
    並大量運離，並回填價值較低之次級土方及原應清除之建築
    廢棄混凝土塊以避人耳目。不論證人祝臺生初時就挖掘深度
    是否有短暫不明究理之誤判，然不能忽視其伴同疑慮心理，
    而有囑保全員翔實紀錄出入校區卡車之舉，嗣果察覺鉅量砂
    石遭挖取外運始確知受害之事實。再者，縱姑且擱置挖掘深
    度之爭議不論，寬認被告甲○○、丙○○與呂宏桓等人深挖
    之目的在於致力清除殘留地基，然卻復於事後偵查中勘驗及
    民事鑑定開挖時，發現工地地底仍見不少大型混凝土塊及深
    1.5米、1.7米處分別猶見殘留建築基礎，有履勘現場筆錄暨
    照片可稽（見93年度發查字第722號卷第117頁至第142頁；9
    4年度發查偵字第29號卷第68頁背面至第69頁），所辯悖逆
    事實，已無法取信於人。尤有甚者，被告丙○○辯稱確實將
    拆除之建築廢棄物運棄並回填乾淨土壤云云，惟偵訊時質以
    為何在工地下方挖出原建築地基之混凝土塊多塊，被告丙○○初以夜間施工未能看清致未清理乾淨之故，經再質諸挖出
    之混凝土塊均已破碎，且係埋於地下2至4公尺處，並非未清
    理乾淨之地基，亦非堆置地面未運清之混凝土塊，被告丙○○詞窮始供承：「是我自己認為混凝土塊太大塊無法運棄，
    才將之回填，並非受人指示」云云（見93年度發查字第124
    號卷第12頁），迨審理時則供承：「因為載運砂石的司機說
    那麼大塊的石塊沒有辦法載，而當時怪手是裝挖勺，不是裝
    破碎鑽頭，所以沒有辦法將石塊弄碎」、「因為夜間施工，
    視線不好，殘留之地基多少會掉下去」、「那是我的一個錯
    誤，因為當時卡車裝不下，而且我認為混凝土塊不影響草皮
    的種植」、「（既然不影響草皮種植，那挖30公分就好，何
    必深挖清除地基？）承認那是我施工的錯誤」云云（見審卷
    第24頁、第132頁及第134頁），足見被告丙○○係有意識地
    將原應清除運棄之混凝土塊回填。
 (七) 復次，被告丙○○曾於86年間利用工程施工之便，盜挖他人
    土方遭判處罪刑（見審卷第10頁本院86年度易字第1439號判
    決），揆此切身教訓，從事土方挖運工作，理應誡慎恐懼，
    避免重蹈覆轍，乃其知為己辯護，於矢口力陳本件工作目的
    厥在清除殘留地基混凝土塊之同時，除不諱言將原應清除運
    棄之混凝土塊推落回填外，甚而更供承：「我在現場負責開
    挖土機，有挖到大小卵石，都由砂石車載走」、「卵石和混
    凝土摻雜在一起，一天大約十幾車」等語（見94年度發查偵
    字第29號卷第105頁及第106頁），於己不利，顯為實情。綜
    合全案事證互核以觀，被告甲○○、丙○○與呂宏桓絕非依
    循系爭校區整地植草工程契約從事施作，渠等攀附必須深挖
    俾清除地基而抗辯，不外為推卸犯行之飾詞。被告甲○○、
    丙○○自告訴人校區內所採運者，確為含天然卵石與砂或礫
    石粗砂混和料之原始土石，並回填以次級土方及原建築廢棄
    混凝土塊，經台灣省土木技師公會鑑定無誤（見94年度發查
    偵字第29號卷第68頁至第69頁、第74頁至第82頁，詳下述）
    。衡情度理，被告甲○○、丙○○耗時費事，甚至甘冒罹蹈
    刑章之風險，自無在施工地域內深度挖取其內原所含低價土
    方或單純祇建築廢棄混凝土塊之可能。被告甲○○、丙○○
    辯稱：該工地深埋殘留地基，必須深度挖掘加以清除，而證
    人祝臺生亦曾以為深挖乃為清除殘留地基所必要；又該工地
    之前已曾經數次挖掘而回填之土石成分不明，縱調查鑑定開
    挖發現價值較低之次級土方及原應清除之建築廢棄混凝土塊
    ，而非含天然卵石與砂或礫石粗砂混和料之原始成分，然不
    可遽謂係渠等所回填云云，均無可採。
 (八) 被告甲○○初於93年7月7日偵訊時，特予提具系爭轉包契約
    ，主張將地基開挖、運棄廢土及回填淨土之部分，轉包由被
    告丙○○或呂宏桓負責（見93年度發查字第722號卷第31頁
    至第33頁），此後偵查程序，被告甲○○均以此置辯。而呂
    宏桓於93年11月19日偵訊時，針對其營繕工程，是否申辦營
    利事業登記之提問，答稱「沒有辦理營利事業登記」一語，
    同庭應訊之被告甲○○則未有任何之意見表示（見93年度發
    查他字第124號卷第19頁），然呂宏桓之答訊卻顯然不實，
    蓋其早於91年2月間即申請核准設立「高昇企業社」，有營
    利事業登記基本資料查詢單1紙可稽（見94年度偵字第6078
    號卷第6頁）。茲被告甲○○倘早於93年4月間轉包工程施作
    完畢即給付現款10萬元予呂宏桓而收受其高昇企業社所交付
    之同額統一發票收執，當庭見聞呂宏桓刻意隱瞞而為不實供
    述，參酌被告甲○○肯認告訴人早於施工期間即反應施工有
    問題要求其至現場察看之情（見94年度發查偵字第29號卷第
    34頁），加以呂宏桓推由被告丙○○具名簽立系爭轉包契約
    之反常情事，歷觀工程經過，被告甲○○事後謂其亦深有被
    害之感（見審卷第136頁），則當時理應疑其下包即不論係
    被告丙○○抑呂宏桓隱有非法內情為是。詎被告甲○○已遭
    告訴人指訴盜採砂石而接受調查，卻仍未辯駁一詞，殊違情
    理。何況，被告甲○○初次謂呂宏桓或被告丙○○施工完畢
    後一次付清10萬元予呂宏桓云云，係遲至94年10月24日偵訊
    時始為陳稱，斯時猶未提及呂宏桓就此曾開立統一發票交付
    收執一事（見94年發查偵字第29號卷第107頁），另啟人疑
    竇者，該發票所載數額，亦與系爭轉包契約載明應付之工程
    款12萬元歧異，被告甲○○迨審理中提出該統一發票，辯稱
    將地基開挖、運棄廢土及回填淨土之部分，轉包予呂宏桓或
    被告丙○○，並已給付10萬元工程款云云，實有難予採信之
    瑕疵。
 (九) 關於被告甲○○所提由被告丙○○具名簽立之系爭轉包契約
    ，被告丙○○偵查初時同予附和，以下包商自居而肯認轉承
    包部分工程，惟就運棄廢土及回填素土之部分，則陳稱係完
    全由「合夥人」呂宏桓負責云云（見93年度發查偵字第722
    號卷第42頁及第45頁）。迨94年4月5日呂宏桓死亡後，被告
    丙○○於94年10月24日偵訊時翻異前詞，改稱轉承包被告甲○○所承攬之工程者實為呂宏桓，其僅為人頭而簽立該轉包
    契約，祇是單純受僱於呂宏桓操作挖土機而已，並謂系爭轉
    包契約乃施工後1、2個月簽立，並倒填日期為93年4月1日等
    情（見94年度發查字第29號卷第104頁及第107頁）。訊據被
    告甲○○亦供承其主要之轉包對象係呂宏桓，原不識被告丙○○，因聽信呂宏桓所謂另涉他案不便具名之言，遂由合夥
    之被告丙○○具名簽立云云（見審卷第43頁至第45頁、第13
    5頁），大致肯認被告丙○○所謂充任系爭轉包契約人頭之
    供述，以此勾稽被告丙○○同時所言之事後簽立轉包契約並
    倒填日期一節，堪徵並非憑空杜撰而可採信。被告甲○○、
    丙○○固均稱呂宏桓礙於另涉刑案不願或無法具名簽訂該轉
    包契約云云，然其意為何？究何利害或因果關係，呂宏桓有
    所謂具名簽立轉包契約之困難？以被告甲○○、丙○○從事
    工程營繕多年之經歷，迄未能為合理之說明，衡情亦難想像
    究何所指，顯係搪塞虛應而將全部犯行推諉於呂宏桓之詞。
 (十) 被告甲○○於被告丙○○挖掘施工期間，至少2次到現場，
    時間約上午7時許，眼見遭挖掘之坑洞，經證人祝臺生證述
    在卷（見94年度發查偵字第29號卷第34頁及第104頁），被
    告甲○○就此亦陳稱：「之後去那一次，是祝臺生通知我說
    有問題，叫我去現場看」等語無誤（見94年度發查偵字第29
    號卷第34頁），足見證人祝臺生非信口妄指。被告甲○○承
    攬告訴人校區整地植草工程，就工程施作開挖基地、運棄暨
    回填之過程，徒以轉包被告丙○○或呂宏桓施作一語切割劃
    清，就其所謂轉包商即被告丙○○與呂宏桓之所作所為，概
    推稱不知情置辯，揆諸前揭之事證與論述，以其總攬系爭工
    程事務之地位，顯為委罪卸責之詞，無可採信。況且，按書
    面契約，除兼涉及法律行為之成立或生效者，功能不外證明
    之用，被告甲○○既謂呂宏桓交付統一發票收執，則顯已足
    應稅務之需要，更何況被告丙○○並未申設登記營利事業；
    又謂為督促呂宏桓如期趕工或確定轉包工程款，然卻係由他
    人即被告丙○○簽約；又謂呂宏桓既然口頭承諾，即不能否
    認該轉包契約上載之內容，則理應無必要為此蛇足之舉，凡
    此在在令人疑惑不解。被告甲○○未保持緘默，就由被告丙○○與其簽立系爭轉包契約之疑義，供陳原委如上（見審卷
    第43頁至第45頁、第135頁至第136頁），始終不能為合理之
    解釋，復未能陳明該轉包契約書，究有若何之實質作用，顯
    係臨訟捏造，目的為實其將地基開挖、運棄廢土及回填素土
    之部分轉包出去而全不知情之抗辯，意欲脫罪，欲蓋彌彰。
    被告甲○○、丙○○均以未與證人乙○○洽購回填土方及棄
    土場事宜置辯，雖同證人乙○○謂係與呂宏桓接洽之證詞（
    見93發查字第722號卷第111頁），無以遽認渠等此部分情事
    之參與，然根據前揭事證暨說明，仍無礙被告甲○○、丙○○與呂宏桓三人就盜採砂石整體犯行有犯意之聯絡，並由被
    告丙○○、呂宏桓分擔實施之認定。
 (十一) 告訴人就被告甲○○本件盜採砂石之損害，提起民事訴訟請
    求賠償（見本院93年度訴字第498號民事案卷），雙方皆同
    意透過台灣省土木技師公會鑑定損害疑義，鑑定人會同雙方
    鑑定過程中，被告甲○○肯認所擇定代表原有土質之「參考
    點」，並由其與告訴人各自選擇2處代表本件工程回填土質
    狀態之「檢視點」供開挖比對，獲知各開挖地點土質層垂直
    分佈狀況略為──
    (1)「參考點」顯示：0至-2.8米為天然卵石與砂混和料，-2.
    8米以下為天然卵石與含礫石粗砂之混和料，-3.5米為地下
    水位。
    (2)被告所擇取之「檢視點I」顯示：0至-2.4米為腐質土摻
    雜廢棄物，-2.4米以下為天然卵石與砂混和料。「檢視點II
    」顯示：0至-0.9米為棕黃色粉土，-0.9米以下為灰色粉土
    ，-3.5米為地下水位。
    (3)告訴人所擇取之「檢視點III」顯示：0至-1.5米為未含卵
    石之土壤，-1.5米以下為天然卵石與砂混和料，於-1.5米處
    殘留有原建築物基礎。「檢視點Ⅳ」顯示：0至-2. 5米為未
    含卵石之土壤，-2.5米以下為天然卵石與砂混和料，於-1.7
    米處殘留有原建築物基礎。
    嗣台灣省土木技師公會以告訴人與被告甲○○簽立之校區整
    地植草工程契約所載明之「地上物清除回填土30公分」為準
    據，研判：「檢視點I」被置換土方深度為2.1米（2.4m-0.
    3m）；「檢視點II」垂直土質層與參考點無異，未被挖掘置
    換土方；「檢視點III」被置換土方深度為1.2米（1.5m-0.3m
    ）；「檢視點Ⅳ」被置換土方深度為2.2米（2.5m-0.3m）。
    再者，基地面積實測約701.8平方米（﹝﹙20.18﹢9.43﹚/2
    ﹞×﹝﹙47.95﹢46.85﹚/2﹞≒701.8㎡）；被置換土方深
    度平均約1.375米（﹙2.1﹢0﹢1.2﹢2.2﹚/4≒1.375），推
    算被置換土方容積約965平方米（1.375×701.8≒965㎡），
    有台灣省土木技師公會鑑定報告暨會勘紀錄表、照片及鑑定
    標的位置示意圖等可稽（見94年度發查偵字第29號卷第68頁
    至第69頁、第74頁至第82頁），核與偵查中勘驗結果若合符
    節，堪予憑採。此外，告訴人本件校區整地植草工程範圍位
    置，坐落嘉義市○路○段433、433-5地號土地內，亦有地籍
    圖謄本、土地登記謄本及施工地域圖等在卷足憑（見93年度
    發查字第722號卷第47頁至第59頁），本件事證明確，被告
    甲○○、丙○○犯行均堪認定，應予依法論科。
三、核被告甲○○、丙○○所為，均係犯刑法第320條第1項之竊
    盜罪。被告甲○○以自己犯罪之意思，與被告丙○○及呂宏
    桓基於共同之犯意聯絡，推由被告丙○○及呂宏桓實施，均
    為共同正犯。被告甲○○、丙○○所犯竊盜罪行，時間緊接
    ，手法無異，犯罪構成要件相同，顯係出於一犯罪計劃，基
    於概括犯意反覆為之，皆為連續犯，均應以一罪論，並加重
    其刑。爰審酌被告甲○○、丙○○貪圖不法利益，乘承攬工
    程營繕之便，擅自盜採告訴人校園內砂石，並以摻雜廢棄物
    之次級土方回填，行徑惡劣，犯後飾詞卸責，未見絲毫悛悔
    意念，迄今猶未賠償告訴人之損害，態度不佳，考量渠等犯
    罪之動機、手段、目的、所致損害及斟酌檢察官關於量刑之
    建議等一切情狀，分別量處如主文所示之刑，以資儆懲。
據上論斷，應依刑事訴訟法第299條第1項前段，刑法第28條、第
56條、第320條第1項，罰金罰鍰提高標準條例第1條前段，判決
如主文。
本案經檢察官陳美君庭執行職務。
中    華    民    國    95    年    5     月    23    日
              刑事第五庭審判長  法  官  林信旭
                                法  官  蘇姵文
                                法  官  蔡憲德
上列正本證明與原本無異。
如對本判決上訴，須於判決送達後10日內向本院提出上訴狀（應
附繕本）。
中    華    民    國    95    年    5     月    23    日
                                書記官  楊福源
附錄本案論罪科刑法條
刑法第320條第1項：
  意圖為自己或第三人不法之所有，而竊取他人之動產者，為竊
  盜罪，處5年以下有期徒刑、拘役或500元以下罰金。


司法院資訊處製作；財團法人民間司法改革基金會備份。
